臺灣高等法院臺中分院刑事判決     100年度交上易字第1066號
上  訴  人  臺灣彰化地方法院檢察署檢察官
被      告  黃錫沛
上列上訴人因過失傷害案件，不服臺灣彰化地方法院100年度交
易字第60號中華民國100年7月8日第一審判決（起訴案號：臺灣
彰化地方法院檢察署99年度偵字第10353號），提起上訴，本院
判決如下：
    主  文
上訴駁回。
    理  由
一、按刑事訴訟法第350條、第361條、第362條、第367條規定，
    不服地方法院之第一審判決而上訴者，須提出上訴書狀，並
    應敘述具體理由，為上訴必備之程式；其所提出之書狀未敘
    述上訴理由，或僅曾以言詞陳述上訴理由者，均應於上訴期
    間屆滿後20日內補提理由書於第一審法院。第一審法院經形
    式審查，認逾期未補提上訴理由者，應定期間先命補正；逾
    期未補正者，為上訴不合法律上之程式，應以裁定駁回。倘
    已提出上訴理由，但所提非屬具體理由者，則由第二審法院
    以上訴不合法律上之程式，判決駁回。而所謂具體理由，必
    係依據卷內既有訴訟資料或提出新事證，指摘或表明第一審
    判決有何採證認事、用法或量刑等足以影響判決本旨之不當
    或違法，而構成應予撤銷之具體事由，始克當之（例如：依
    憑證據法則具體指出所採證據何以不具證據能力，或依憑卷
    證資料，明確指出所為證據證明力之判斷如何違背經驗、論
    理法則）；倘僅泛言原判決認定事實錯誤、違背法令、量刑
    失之過重或輕縱，而未依上揭意旨指出具體事由，或形式上
    雖已指出具體事由，然該事由縱使屬實，亦不足以認為原判
    決有何不當或違法者（例如：對不具有調查必要性之證據，
    法院未依聲請調查亦未說明理由，或援用證據不當，但除去
    該證據仍應為同一事實之認定），皆難謂係具體理由，俾與
    第二審上訴制度旨在請求第二審法院撤銷、變更第一審不當
    或違法之判決，以實現個案救濟之立法目的相契合，並節制
    濫行上訴（最高法院97年度臺上字第892 號判決意旨參照）
    。又理由是否具體，則屬第二審法院審查之範圍，不在命補
    正之列，亦即上訴書狀已記載理由，並有具體之敘述時，其
    上訴既屬合法，第二審法院固應就其理由之是否可取，為實
    體之審理及判斷；如認其上訴書狀雖記載理由，但並未具體
    敘述時，則無須再命補正，可逕認其上訴不合法，以判決駁
    回之（最高法院97年度臺上字第6485號、99年度臺上字第35
    01號判決意旨參照）。
二、本案上訴人即檢察官不服原審判決提起上訴，其上訴狀所載
    理由，係以：被告黃錫沛因駕駛車輛過失行為，致告訴人柯
    江桂美人車倒地，受有受有左側股骨粗隆間閉鎖性骨折、右
    側股骨粗隆下閉鎖性骨折、右側肱骨上端閉鎖性骨折及右側
    掌骨大拇指基底部閉鎖性骨折等傷害，經送醫治療後，迄今
    仍需復健治療，日後恐喪失行走能力或須長期臥床，且於10
    0 年5月5日經彰化縣政府鑑定為中度肢體障礙而領得殘障手
    冊，應已達一肢以上之機能嚴重減損之程度，被告行為顯已
    構成刑法第284條第2項後段之業務過失致重傷害罪嫌，然被
    告迄今仍未與告訴人達成和解，而被害人因此車禍所受之傷
    害終生無法彌補，且此車禍對告訴人之家屬精神及身心打擊
    甚大，原判決僅判處被告有期徒刑5 月，其量刑實屬過輕。
    而告訴人柯江桂美亦具狀表示上情，益見其判決未盡妥適。
    ，請鈞院撤銷原判決，從重量刑云云。
三、經查：刑罰之量定，屬法院自由裁量之職權行使，應審酌刑
    法第57條所列各款事由及一切情狀，為酌量輕重之標準，並
    非漫無限制；量刑輕重係屬事實審法院得依職權自由裁量之
    事項，苟已斟酌刑法第57條各款所列情狀而未逾越法定刑度
    ，不得遽指為違法；且在同一犯罪事實與情節，如別無其他
    加重或減輕之原因，下級審量定之刑，亦無過重或失輕之不
    當情形，則上級審法院對下級審法院之職權行使，原則上應
    予尊重（最高法院72年臺上字第6696號、75年臺上字第7033
    號判例及85年度臺上字第2446號判決意旨參照）。原審以被
    告所犯業務過失致重傷罪之罪證明確，審酌被告駕車疏未注
    意車前狀況及與同行車輛應保持一定間隔，致釀本件車禍而
    導致告訴人受有重傷，衡酌告訴人身心痛苦程度及其家屬照
    料親人之憂心勞累，自應受有相當程度之刑事非難，惟考量
    被告前未有犯罪記錄，素行尚佳，有其臺灣高等法院被告前
    案紀錄表1 份可稽，暨考量被告之智識程度、生活狀況，其
    犯後已坦承犯行，並已賠償告訴人新台幣20餘萬元，雖因能
    力有限，未能與告訴人達成和解（告訴人於原審具狀請求賠
    償385 萬元），惟犯後態度仍不可不謂良好等一切情狀，量
    處有期徒刑5 月，並諭知易科罰金之折算標準。且查告訴人
    所受之傷勢雖重，然本案二車僅係輕微擦撞，有卷附之照片
    可憑（見警卷第15頁至第17頁），與一般過失重大之車禍案
    件並不相同，而業務過失致重傷害罪之法定本刑為「3 年以
    下有期徒刑、拘役或2 千元以下罰金」，本案被告為機車行
    負責人，駕駛車輛僅為其之附隨義務，而非主要業務；又被
    告於肇事後即向到場處理之員警自首，原審並已敘明其符合
    自首條件而減輕其刑，是原審顯係本於被告之責任為基礎，
    並已具體斟酌刑法第57條所列情形而為量定，未有偏執一端
    而有失之過輕之情事；且檢察官上訴所指被害人所受傷勢重
    大、迄今尚未和解等情，原審亦已審酌，依最高法院上開判
    例、判決意旨，即不得遽指為違法。
四、綜上所述，本院依形式上觀察認原審判決認事用法並無違法
    或不當之處，量刑亦屬妥適，檢察官上訴理由並未依據卷內
    既有訴訟資料或提出新事證，指摘或表明第一審判決有何採
    證認事、用法或量刑等足以影響判決本旨之不當或違法，而
    構成應予撤銷之具體事由，自非屬得上訴第二審之具體理由
    。依上揭法律規定及判決意旨，檢察官提起之第二審上訴不
    合法律上程式，爰不經言詞辯論，判決駁回上訴。
據上論斷，應依刑事訴訟法第367條前段、第372條，判決如主文
。
中    華    民    國   100    年    9     月    15    日
            刑事第三庭  審判長法  官  王  增  瑜
                              法  官  李  悌  愷
                              法  官  唐  光  義
以上正本證明與原本無異。
不得上訴。
                              書記官  呂  安  茹
中    華    民    國   100    年    9     月    15    日